【裁判字號】    95,訴,2937
【裁判日期】    951113
【裁判案由】    詐欺等
【裁判全文】
臺灣臺中地方法院刑事判決              95年度訴字第2937號
公  訴  人  臺灣臺中地方法院檢察署檢察官
被      告  甲○○
選任辯護人  林邦賢律師
上列被告因詐欺等案件，經檢察官提起公訴（95年度偵字第9757
號），被告於本院行準備程序時就被訴事實為有罪之陳述，經受
命法官聽取當事人意見後，由本院合議庭裁定以簡式審判程序審
理，判決如下：
    主    文
甲○○連續意圖為自己不法之所有，以不正方法將不正指令輸入
電腦，製作財產權之得喪、變更紀錄，而取得他人財產，累犯，
處有期徒刑貳年。
    犯罪事實
一、甲○○前曾於民國九十年間因竊盜案件，經法院判處有期徒
    刑三月確定，於九十年十月十七日易科罰金執行完畢。詎仍
    不知悔改，因積欠信用卡卡債及投資玩具生意，入不敷出，
    遂謀詐欺及行使變造私文書之概括犯意，利用其任職第七商
    業銀行營業部（下簡稱第七商銀）外務員之機會，明知其所
    服務之客戶乙○○係宏茆有限公司（下簡稱宏茆公司）之實
    際負責人，並以其本人名義、宏茆公司代表人張浤彰及子張
    浤彰個人名義，分別於第七商銀開設0000000000
    00號（下簡稱乙○○帳戶）、000000000000
    號（下簡稱宏茆公司帳戶）、000000000000號
    （下簡稱張浤彰帳戶）等帳戶，作為宏茆公司資金出入之帳
    戶使用，且知悉乙○○平日較少留意上開帳戶內之資金流向
    。
  (一)甲○○遂利用乙○○於九十四年十一月十七日欲變更乙○○
    及張浤彰上開帳戶電話語音服務之機會，當日將第七商銀之
    電話語音服務（申請、變更、終止使用）約定書送往乙○○
    處，由乙○○提供欲將乙○○帳戶及張浤彰帳戶內款項轉入
    其他金融機構帳戶之名稱後，乙○○在其帳戶之電話語音（
    申請、變更、終止使用）約定書上「申請人」欄簽名，甲○
    ○並徵得乙○○及授權蓋用張浤彰之印章後，甲○○當場在
    申請人欄蓋用「乙○○」及「張浤彰」之印章，嗣將印章交
    還乙○○，餘則由乙○○授權甲○○填寫（包含張浤彰簽名
    部分）。甲○○取回經乙○○及張浤彰授權蓋印之電話語音
    服務（申請、變更、終止使用）約定書後，隨即返回第七商
    業銀行，在其辦公室內，為掩人耳目，遂擅自將該二份約定
    書上之「轉入帳號」，在同一時地，增加其不知情之祖父林
    大乘設於第七商銀之帳號「000000000000號」
    （下簡稱林大乘帳戶）及戶名「林大乘」，偽填於上開文書
    之「轉入帳號」內，予以變造，並於乙○○概括授權後於以
    張浤彰帳戶名義申請之電話語音（申請、變更、終止使用）
    約定書上「申請人」欄後代為書寫「張浤彰」署押一枚，以
    示乙○○及張浤彰授權同意將其上開帳戶內之款項轉入林大
    乘帳戶內。甲○○增列林大乘帳戶資料於變造上開私文書完
    畢後，同日即依內部公司流程，將該資料送往承辦該業務之
    櫃員何佳玲將上開不實事項載入電腦內（主管張智哲）而持
    以行使，不知情之何佳玲、張智哲遂依流程將甲○○所帶回
    之乙○○、張浤彰資料予以存檔以利控管，足以生損害於乙
    ○○、張浤彰本人、第七商銀對於辦理存款業務、電話語音
    服務之正確性。甲○○見其策略成功後，隨即自九十四年十
    二月十二日起至九十五年四月二十日止，在其上開辦公室內
    ，佯以乙○○名義，使用電話語音系統，以不正方法，輸入
    第七商銀之電話語音統一密碼０二四一號之不正指令於電腦
    內，陸續將乙○○帳戶內款項，轉出三百七十四萬六千六百
    八十八元至林大乘帳戶內，以此製作乙○○與林大乘之財產
    權得喪及變更紀錄；復自九十四年十一月二十九日起至九十
    五年四月二十日止，以同上開方法，佯以張浤彰名義，將不
    正指令輸入電腦內，陸續將張浤彰帳戶內款項，轉出七百二
    十萬二千四百七十九元至林大乘帳戶內，以此製作張浤彰與
    林大乘之財產權得喪及變更紀錄。
  (二)期間，甲○○見犯行未遭發覺，遂食髓知味，利用九十五年
    一月三日，乙○○復欲以宏茆公司帳戶辦理電話語音服務之
    機會，以同上開手法，當日將第七商銀之電話語音服務（申
    請、變更、終止使用）約定書送往乙○○處，由乙○○提供
    欲將宏茆公司、代表人張浤彰帳戶轉入其他金融機構帳戶之
    名稱後，甲○○徵得乙○○同意（業已事先獲得宏茆公司、
    張浤彰之授權）後蓋用宏茆公司、代表人張浤彰印章後，甲
    ○○當場在申請人欄蓋用「宏茆公司」及「張浤彰」之印章
    ，嗣將印章交還乙○○，餘則由乙○○概括授權甲○○辦理
    。甲○○於取回該電話語音服務（申請、變更、終止使用）
    約定書後，隨即返回第七商業銀行，在其辦公室內，遂擅自
    將該約定書上之「轉入帳號」，在同一時地，填寫林大乘帳
    戶號碼及名稱，偽填於上開文書之「轉入帳號」內，予以變
    造，並於事先徵得乙○○同意後，於以宏茆公司、代表人張
    浤彰帳戶名義申請之電話語音（申請、變更、終止使用）約
    定書上「申請人」欄後代為填寫「張浤彰」署押一枚，以示
    宏茆公司、代表人張浤彰授權同意將其上開帳戶內之款項轉
    入林大乘帳戶內。甲○○增列林大乘帳戶資料於變造上開私
    文書完畢後，同日即依內部流程將該資料送往承辦該業務之
    櫃員何佳玲將上開不實事項載入電腦內（主管羅弘毅）而持
    以行使，不知情之何佳玲、羅弘毅遂依程序將甲○○所帶回
    之宏茆公司、代表人張浤彰資料予以存檔以利控管，足以生
    損害於宏茆公司、代表人張浤彰、第七商銀對於辦理存款業
    務、電話語音服務之正確性。甲○○隨即自九十五年一月六
    日起至九十五年四月十日止，同上開方法，佯以宏茆公司、
    代表人張浤彰之名義，以不正方法，將不正指令輸入電腦內
    ，陸續將宏茆公司帳戶內款項，轉出七十萬四千四百七十三
    元至林大乘帳戶內，以此製作宏茆公司與林大乘之財產權得
    喪及變更紀錄。
  (三)甲○○於順利將乙○○、張浤彰、宏茆公司帳戶內款項轉至
    林大乘帳戶內，總計一千一百六十五萬三千六百四十元後，
    更不定時地自林大乘帳戶內自行提領現金或將其款項轉出於
    自己設於第七商銀之帳戶內，供其償還信用卡債務及自行經
    營玩具使用。嗣於九十五年四月二十一日乙○○察覺其資金
    異常，向第七商銀營業部經理劉宜雄詢問後，經劉宜雄進行
    調查後始悉甲○○上開犯行。
二、案經乙○○訴由臺中市警察局第一分局報請臺灣臺中地方法
    院檢察署檢察官偵查起訴。
    理    由
一、訊據被告甲○○坦承上開犯罪事實不諱，核與告訴人乙○○
    、證人即第七商銀營業部經理劉宜雄於警、偵訊時陳述情節
    相符，復有林大乘第七商銀活儲明細、乙○○第七商銀活儲
    明細、張浤彰第七商銀活儲明細、宏茆有限公司、代表人張
    浤彰第七商銀活儲明細、第七商銀電話語音服務（申請、變
    更、終止使用）約定書等件附卷及林大乘第七商銀活儲存摺
    一本、被告第七商銀活儲存摺二本扣案可資佐證，足見被告
    自白確與事實相符，而堪予採信。本件事證業臻明確，被告
    犯行至堪認定。
二、核被告所為，係犯刑法第二百十條、第二百十六條之變造私
    文書及行使罪、第三百三十九條之三第一項之以不正指令輸
    入電腦之詐欺罪。公訴人認被告前者涉犯行使業務上登載不
    實文書罪嫌，容有誤會，起訴法條應予變更。被告變造私文
    書後進而持以行使，其變造之低度行為應為嗣後行使之高度
    行為所吸收，不另論罪。又查被告行為後，九十四年一月七
    日修正公布之刑法，自九十五年七月一日施行，修正後之刑
    法刪除第五十五關於牽連犯及第五十六條關於連續犯規定，
    依修正後之刑法既已刪除牽連犯之規定，則所犯上述各罪應
    依數罪併罰之規定分論併罰，而被告於行為後刑法業已刪除
    連續犯之規定，此刪除雖非犯罪構成要件之變更，但顯已影
    響行為人刑罰之法律效果，自屬法律有變更，依新法第二條
    第一項規定，以上比較新、舊法結果，仍應適用較有利於被
    告之行為時法律即舊法論以連續犯、牽連犯（最高法院九十
    五年第八次刑事庭會議決議參照）。故被告先後多次行使變
    造私文書、以不正指令輸入電腦之詐欺罪，均時間緊接，手
    段相同，所犯基本構成要件復相同，顯均係基於概括犯意反
    覆為之，均為連續犯，依修正前刑法第五十六條規定各論以
    一罪。至其所犯前開二罪具有方法與目的之牽連關係，依修
    正前刑法第五十五條規定從一重之以不正指令輸入電腦之詐
    欺罪處斷。又被告前曾於九十年間因竊盜案件，經法院判處
    有期徒刑三月確定，於九十年十月十七日易科罰金執行完畢
    等節，有臺灣高等法院被告前案紀錄表一紙在卷可徵，茲於
    五年以內再故意犯本件有期徒刑以上之罪，不論依修正前之
    刑法第四十七條，或修正後之刑法第四十七條第一項之規定
    ，均構成累犯，對被告而言並無有利或不利之情形，自不生
    新舊法比較之問題，應逕依修正前之刑法第四十七條，論以
    累犯，並依法遞加重其刑。爰審酌被告身為第七商銀之外務
    員，本當克盡職責盡力替告訴人服務，成為告訴人與第七商
    銀業務之最佳橋樑，竟利用告訴人信任委其辦理電話語音服
    務之機會，擅自將告訴人及其子、宏茆公司帳戶內款項逐一
    轉出，金額達一千一百六十五萬三千六百四十元之巨，導致
    告訴人損失慘重，嗣經由第七商銀賠償告訴人全額損失，惟
    第七商銀雖拍賣被告所有玩具仍僅受償三百八十四萬元，尚
    損失六、七百萬元，業經第七商銀法務室主任楊錫熙到庭陳
    明屬實，雖其表示不再要求被告賠償，然損失畢竟業已造成
    ，被告復無法進一步提出償還款項之誠意，本院審以被告本
    案犯行所生危害、犯後均直承犯行無誤，態度尚稱良好等一
    切情狀，量處如主文所示之刑。
據上論斷，應依刑事訴訟法第二百九十九條第一項前段、第二百
七十三條之一第一項、第三百條，刑法第二條第一項前段、第三
百三十九條之三第一項、第二百十六條、第二百十條，修正前刑
法第五十六條、第五十五條、第四十七條，判決如主文。
中    華    民    國    95    年    11    月    13    日
                  刑事第三庭    法  官  賴妙雲
上正本證明與原本無異。
如不服本判決，應於送達後十日內向本院提出上訴狀（須附繕
本），上訴於台灣高等法院台中分院。
                                書記官  孫曉鳳
中    華    民    國    95    年    11    月    13    日
附錄論罪科刑法條
刑法第二百十六條、第二百十條、第三百三十九條之三第一項
第  210 條  （偽造變造私文書罪）
            偽造、變造私文書，足以生損害於公眾或他人者，
            處五年以下有期徒刑。
第  216 條  （行使偽造變造或登載不實之文書罪）
            行使第二百十條至第二百十五條之文書者，依偽造
            、變造文書或登載不實事項或使登載不實事項之規
            定處斷。
第 339-3條  （違法製作財產權之處罰）
            意圖為自己或第三人不法之所有，以不正方法將虛
            偽資料或不正指令輸入電腦或其相關設備，製作財
            產權之得喪、變更紀錄，而取得他人財產者，處七
            年以下有期徒刑。
            以前項方法得財產上不法之利益或使第三人得之者
            ，亦同。


司法院資訊處製作；財團法人民間司法改革基金會備份。
